【裁判字號】    97,易,2122
【裁判日期】    971127
【裁判案由】    侵占
【裁判全文】
臺灣板橋地方法院刑事判決              97年度易字第2122號
公  訴  人  臺灣板橋地方法院檢察署檢察官
被      告  甲○○
選任辯護人  陳世杰律師
上列被告因業務侵占案件，經檢察官提起公訴（九十六年度偵續
字第三七０號），本院判決如下：
    主  文
甲○○意圖為自己不法之所有，而侵占對於業務上所持有之物，
處有期徒刑陸月，如易科罰金以新臺幣壹仟元折算壹日，減為有
期徒刑參月，如易科罰金以新臺幣壹仟元折算壹日。
    事  實
一、甲○○自民國九十五年九月十五日起至九十六年一月止，受
    僱於址設臺北縣永和市○○路二０一號三樓之二「康禾保全
    股份有限公司」，擔任督導經理一職，代康禾保全股份有限
    公司收取臺北縣五股鄉○○路○段五五七巷一三六號之集福
    如意大廈及臺北縣三峽鎮○○路一０七巷二號之甜蜜Ｅ－Ｇ
    Ｏ大廈保全費，詎其竟意圖為自己不法之所有，於九十五年
    十二月初某日前往上開二社區，收取九十五年十一月份保全
    費各新臺幣（下同）八萬五千元、九萬四千元費共計十七萬
    九千元，於不詳之處所，予以侵占入己，並藉口遺失，拒不
    交予康禾保全股份有限公司。嗣經康禾保全股份有限公司代
    表人乙○○察覺有異，始發現上情。
二、案經康禾保全股份有限公司告訴臺灣板橋地方法院檢察署檢
    察官偵查起訴。
    理  由
一、證據能力之說明：
  (一)內政部警政署刑事警察局九十六年十一月七日刑鑑字第０９
    ６０１６９４３８號鑑定書，係臺灣板橋地方法院檢察署檢
    察官囑託有資格之機關─內政部警政署刑事警察局為測謊檢
    查，受囑託之內政部警政署刑事警察局在符合測謊基本程序
    要件，包括：經受測人同意配合，並經告知得拒絕受測，以
    減輕受測者不必要之壓力；測謊員經良好之專業訓練與相當
    之經驗；測謊儀器品質良好且運作正常；受測人身心及意識
    狀態正常；測謊環境良好，無不當之外力干擾等要件下，加
    以製作之文書，並有同局九十六年十一月七日刑鑑字第０９
    ６０１６９４３８號測謊鑑定過程資料表隨卷可參，則本件
    測謊鑑定書係屬內政部警政署刑事警察局測謊公務所出具之
    書面鑑定報告，依刑事訴訟法第一百五十九條第一項及同法
    第二百零八條第一項準用同法第二百零六條第一項之規定，
    係屬傳聞法則之例外，自均得作為證據。
  (二)告訴人即證人乙○○於偵查中檢察官前所為之陳述，並無顯
    不可信之情況，依刑事訴訟法第一五九條之一第二項亦得為
    證據。
  (三)康禾保全股份有限公司設於中國國際商業銀行永和分行，帳
    戶000000000號之存摺交易往來明細十七張及其發
    函予上開二社區管理委員會之函文二份，並非供述證據，無
    傳聞法則之適用，經本院當庭提示被告確認，自無刑事訴訟
    法第一百五十九條第一項關於「傳聞法則」規定之適用，惟
    與本案被告業務侵占之犯行具有關連性，亦有證據能力。
二、得心證之理由：
    訊據被告甲○○坦承於上開時間由康禾保全股份有限公司派
    駐至集福如意大廈及甜蜜Ｅ－ＧＯ大廈擔任督導經理，負責
    收取社區住戶保全服務費，及於９５年１２月間收取上開保
    全費十七萬九千元之事實，惟矢口否認有何業務侵占之犯行
    ，辯稱：伊沒有侵占，而且伊已於九十五年十二月初收取保
    全費用後，把全部的錢十七萬九千元在公司交給乙○○，因
    為公司有財務困難，乙○○向伊借款，伊要向他要回借他的
    款項，他不願意還給伊，所以故意告她云云。被告甲○○之
    選任辯護人辯護意旨略以：繳回社區保全費並非僅限於匯款
    方式，亦有被告直接繳回現金之方式為之，再者被告妹婿以
    被告妹妹名義匯款予康禾保全股份有限公司，此亦為該公司
    向被告周轉之金錢；最後，告訴人九十六年仍繼續僱用被告
    ，此可證明被告並無侵占之不法行為云云。經查：
  (一)上揭犯罪事實，業據證人即康禾保全股份有限公司負責人乙
    ○○於九十六年六月二十一日偵查時指稱：被告至九十五年
    十一月之前的收繳款都很正常，可是九十五年十二月開始，
    被告就說不慎遺失將兩家大廈的保全服務費，也從那一次遺
    失後，公司就派人去各社區收取，而沒有轉交的問題。被告
    當時承諾要在九十六年三月賣房子之後，就把錢還給伊，但
    是後來都不跟伊聯絡等語（詳見臺灣板橋地方法院檢察署九
    十六年度偵字第一二七四一號卷第七頁），嗣於九十七年十
    一月十二日於本院審理時亦具結證稱：被告介紹二個大廈案
    件後，也就同時擔任二大廈的督導工作，自從被告介紹之後
    ，每個月的管理費都是由被告收取，匯回公司。本案的九十
    五年十一月份的管理費要在九十五年十二月初匯回公司，但
    他沒有匯回來。被告跟伊說九十五年十一月的管理費遺失了
    ，因為被告去辦事時，整個公文袋都掉了，但是被告跟伊說
    她的妹妹在皇翔太陽城有分配到房屋的所有權，在九十六年
    三月中可以將房屋處理掉之後，會把錢匯給伊，此外，被告
    都是以匯款的方式將管理費匯給伊，而沒有以現金給付的方
    式交給伊等語（詳見本院卷九十七年十一月十二日審判筆錄
    第三頁至第五頁）。經核其前後指訴，主要情節均相符合，
    未見有何疵誤，而告訴人乙○○與被告素無怨隙，衡情應無
    甘冒誣告及偽證罪責，設詞陷害被告之理。此外，證人乙○
    ○測謊結果，就有關其並無在九十五年十二月收到被告甲○
    ○收取之保全費用及被告於九十五年十二月沒有將保全費用
    交給你，經測試結果並無不實之反應等情，亦有同上警察局
    之測謊鑑定書（詳見臺灣板橋地方法院檢察署九十六年度偵
    字第一二七四一號卷第四十七頁）在卷可稽，是證人即康禾
    保全股份有限公司負責人乙○○之證詞應可採信。
  (二)再者，證人即康禾保全股份有限公司負責人乙○○於九十七
    年十一月十二日於本院審理時具結證稱：被告介紹二個大廈
    案件後，也就同時擔任二大廈的督導工作，自從被告介紹之
    後，每個月的管理費都是由被告收取，匯回公司等語（詳見
    本院卷九十七年十一月十二日審判筆錄第三頁）。又證人即
    甜蜜Ｅ─ＧＯ大廈的主委丙○○於九十七年九月十七日於本
    院審理時具結證稱：對於保全費用的給付，假設要請九月的
    錢，在八月三十日就將單子送過來，伊和財委看過之後沒有
    問題，就在提款單上蓋章，再交由警衛處理，但匯款之後存
    摺伊會看有無這項支出等語（詳見本院卷九十七年九月十七
    日審判筆錄第十一頁）。觀諸上述證人乙○○與丙○○之證
    述，可知被告就每月固定收取保全服務費並繳送康禾保全股
    份有限公司之流程，係先經被告開立提款單由大廈主委及財
    委蓋章後，再自警衛室領取存摺後，前往銀行將收得之保全
    服務費全數匯入告訴人公司帳戶，且參諸卷附之康禾保全股
    份有限公司設於中國國際商業銀行永和分行，帳號0000
    00000號之存摺交易往來明細所載，自九十五年九月起
    至九十六年一月間止，均有多筆甲○○所匯入之保全費用（
    見９６年度偵字第１２７４１號偵查卷第１０頁至第１９頁
    ），亦足證明告訴人所證稱，被告收取集福如意大廈及甜蜜
    Ｅ─ＧＯ大廈之保全服務費後，均係將之直接匯入上開告訴
    人公司設於中國國際商業銀行永和分行帳戶之事實，應係屬
    實。是被告辯稱：該月伊已將保全服務費全數領取後，直接
    交給告訴人乙○○云云，顯與前開繳送保全服務費於康禾保
    全股份有限公司之一般流程有違，不可採信。
  (三)又被告辯稱：因為公司有財務困難，乙○○向伊借款，伊要
    向他要回借款云云。惟查，證人即康禾保全股份有限公司負
    責人乙○○於九十七年十一月十二日於本院審理時具結證稱
    ：伊沒有跟被告借過錢，伊的經濟狀況非常好，不會向被告
    借小錢等語（詳見本院卷九十七年十一月十二日審判筆錄第
    五頁），並參酌上開卷附之康禾保全股份有限公司設於中國
    國際商業銀行永和分行之存摺交易往來明細（詳見臺灣板橋
    地方法院檢察署九十六年度偵字第一二七四一號卷第九頁至
    第二十五頁），上開帳戶內自９５年９月間起至９６年１月
    間止，平常動輒均有幾十萬至上百萬之存款餘額存於該戶頭
    內，顯見康禾保全股份有限公司之資金相當充裕，自無向被
    告借款之必要，是被告此部分之辯稱，亦難採信。
  (四)至辯護人以：告訴人九十六年仍繼續僱用被告，此可證明被
    告並無侵占之不法行為等語詞為被告作出辯護。然而，證人
    即康禾保全股份有限公司負責人乙○○於於九十七年十一月
    十二日於本院審理時具結證稱：因為被告是非常能幹的總幹
    事，而且她跟著伊四、五年，遇到錢掉了的事情非常不幸，
    她還幫伊督導這二個社區，她說她要還伊，而且她之前也沒
    有這種紀錄，且被告於當時復承諾於處理皇翔太陽城有分配
    到房屋的所有權後，將於九十六年三月間把錢給伊等語（
    詳見本院卷九十七年十一月十二日審判筆錄第五頁），又被
    告於偵查中亦自承：伊在九十年四月二十二日任職於康禾保
    全股份有限公司擔任主任一職，後調任為總幹事等語（詳見
    臺灣板橋地方法院檢察署九十六年度偵續字第三七０號卷第
    十三頁），是據上開證詞內容，可得知被告與告訴人關係深
    厚，合作關係長久，告訴人基於長期的賓主關係，信任被告
    係將保全服務費不慎遺失而非將其予以侵占，且承諾將把錢
    還，從而繼續雇用被告，此舉措衡與常情並無不合。是以
    ，選任辯護人為被告甲○○所作如上答辯，仍不足採。
  (五)綜合上述，本件被告利用受雇於康禾保全股份有限公司，擔
    任督導經理一職，代前開公司收取大廈之保全服務費之機會
    ，意圖自己不法之所有，侵占應繳送前開公司之保全服務費
    之情，堪以認定，本件事證明確，自應依法論科。
三、論罪科刑
    查本件被告甲○○係受僱於康禾保全股份有限公司擔任督導
    經理一職，並經該公司派駐至集福如意大廈及甜蜜Ｅ－ＧＯ
    大廈，負責收取保全服務費，為從事業務之人，其竟意圖為
    自己不法之所有，將其於業務上所持有之保全服務費侵占入
    己，核其所為，係犯刑法第三百三十六條第二項業務侵占罪
    。爰審酌被告於任職告訴人康禾保全股份有限公司期間，利
    用代收保全服務費業務之便，侵占上開大廈住戶所交付之款
    項達十七萬九千元，影響告訴人及住戶之權益甚鉅，而其犯
    後飾詞否認犯行，未見悔意，態度非屬良好，及其犯罪之動
    機、目的、手段及侵占之金額尚屬非巨等一切情狀，量處如
    主文所示之刑，並諭知易科罰金之折算標準，以資懲儆。又
    被告甲○○前揭犯罪時間係在九十六年四月二十四日以前，
    合於減刑條件，應依中華民國九十六年罪犯減刑條例第二條
    第一項第三款，減其刑期二分之一，並諭知如易科罰金之折
    算標準。
據上論斷，應依刑事訴訟法第二百九十九條第一項前段，刑法第
三百三十六條第二項、第四十一條第一項前段，刑法施行法第一
條之一，中華民國九十六年罪犯減刑條例第二條第一項第三款、
第七條、第九條，判決如主文。
本案經檢察官藍海凝到庭執行職務。
中    華    民    國    97    年    11    月    27    日
                  刑事第六庭  審判長法  官  胡堅勤
                                    法  官  林家賢
                                    法  官  盧軍傑
以上正本證明與原本無異。
如不服本判決，應於送達後10日內敘明上訴理由，向本院提出上
訴狀，上訴於本院第二審合議庭 (應附繕本) 。其未敘述上訴理
由者，應於上訴期間屆滿後20日內向本院補提理由書「切勿逕送
上級法院」。
                                    書記官  梁宜庭
中    華    民    國    97    年    11    月    27    日
附錄本案論罪科刑法條全文：
刑法第三百三十六條：
對於公務上或因公益所持有之物，犯前條第一項之罪者，處一年
以上七年以下有期徒刑，得併科五千元以下罰金。
對於業務上所持有之物，犯前條第一項之罪者，處六月以上五
年以下有期徒刑，得併科三千元以下罰金。
前二項之未遂犯罰之。


司法院資訊處製作；財團法人民間司法改革基金會備份。
